臺灣新竹地方法院刑事判決
111年度訴字第544號
公  訴  人  臺灣新竹地方檢察署檢察官
被      告  郭永山


選任辯護人  林仕訪律師
            蔡頤奕律師
            林育靖律師
上列被告因偽造文書案件，經檢察官提起公訴（111年度偵字第8
134號），被告於準備程序中就被訴事實為有罪之陳述，經本院
合議庭裁定由受命法官獨任進行簡式審判程序，判決如下：
    主    文
郭永山犯行使偽造私文書罪，共參罪，各處有期徒刑參月，如易
科罰金，均以新臺幣壹仟元折算壹日。應執行有期徒刑陸月，如
易科罰金，以新臺幣壹仟元折算壹日。
未扣案如附表編號1至3所示之偽造署名共玖枚均沒收。
    犯罪事實
一、郭永山為址設新竹市○○路000巷00號之和漢企業有限公司（
    下稱和漢公司）之董事，為該公司負責人，其妻韓彩琴、其
    女郭靜怡及其子郭昱恩（原名郭豐銘）則為和漢公司之股東
    。郭永山竟先後3次各別起意，各基於行使偽造私文書及使
    公務員登載不實之犯意，分別為下列行為：(一)其未經韓彩
    琴、郭靜怡、郭昱恩之同意或授權，於民國100年12月2日前
    一週左右，在新竹市某不詳地點，委由不知情之不詳成年人
    ，在「100年12月2日和漢企業有限公司股東同意書」之股東
    親自簽名欄，偽簽「韓彩琴」、「郭靜怡」、「郭豐銘」之
    署名各1枚，而偽造用以表示全體股東同意減資及修正章程
    等意思之該私文書後，委由不知情之記帳報稅代理人施秀緣
    ，於100年12月15日持向經濟部中部辦公室申辦和漢公司之
    減資、修正章程等變更登記，使不知情之承辦公務員於形式
    審查後，誤以為全體股東均同意上開變更事項，而於100年1
    2月16日核准登記，將上開不實事項登載於職務上所掌之和
    漢公司變更登記表上，足生損害於韓彩琴、郭靜怡、郭昱恩
    、和漢公司及經濟部對於公司登記事項管理之正確性。(二)
    其未經韓彩琴、郭靜怡、郭昱恩之同意或授權，於101年8月
    1日前一週左右，在新竹市某不詳地點，委由不知情之不詳
    成年人，在「101年8月1日和漢企業有限公司股東同意書」
    之股東親自簽名欄，偽簽「韓彩琴」、「郭靜怡」、「郭豐
    銘」之署名各1枚，而偽造用以表示全體股東同意增資、公
    司所營事業變更、股東出資轉讓、股東地址變更、股東更名
    、修正章程等意思之該私文書後，委由不知情之記帳報稅代
    理人施秀緣，於101年8月9日持向經濟部中部辦公室申辦和
    漢公司之增資、公司所營事業變更、股東出資轉讓、股東地
    址變更、股東更名、修正章程等變更登記，使不知情之承辦
    公務員於形式審查後，誤以為全體股東均同意上開變更事項
    ，而於101年8月10日核准登記，將上開不實事項登載於職務
    上所掌之和漢公司變更登記表上，足生損害於韓彩琴、郭靜
    怡、郭昱恩、和漢公司及經濟部對於公司登記事項管理之正
    確性。(三)其未經韓彩琴、郭靜怡、郭昱恩之同意或授權，
    於103年10月8日前一週左右，在新竹市某不詳地點，委由不
    知情之不詳成年人，在「103年10月8日和漢企業有限公司股
    東同意書」之股東親自簽名欄，偽簽「韓彩琴」、「郭靜怡
    」、「郭豐銘」之署名各1枚，而偽造用以表示全體股東同
    意增資、減資、股東出資轉讓、修正章程等意思之該私文書
    後，委由不知情之記帳報稅代理人施秀緣，於103年10月14
    日持向經濟部中部辦公室申辦和漢公司之增資、減資、股東
    出資轉讓、修正章程等變更登記，使不知情之承辦公務員於
    形式審查後，誤以為全體股東均同意上開變更事項，而於10
    3年10月15日核准登記，將上開不實事項登載於職務上所掌
    之和漢公司變更登記表上，足生損害於韓彩琴、郭靜怡、郭
    昱恩、和漢公司及經濟部對於公司登記事項管理之正確性。
二、案經韓彩琴、郭昱恩訴由臺灣新竹地方檢察署檢察官偵查起
    訴。
    理    由
一、本件被告郭永山所犯為死刑、無期徒刑或最輕本刑為3年以
    上有期徒刑或高等法院管轄第一審案件以外之罪，其於準備
    程序進行中先就被訴事實為有罪之陳述，經本院告知簡式審
    判程序之旨，並聽取公訴人、被告及其辯護人之意見後，依
    刑事訴訟法第273條之1第1項、第284條之1規定，裁定改由
    受命法官獨任進行簡式審判程序，是依刑事訴訟法第273條
    之2規定，本件之證據調查，不受同法第159條第1項、第161
    條之2、第161條之3、第163條之1及第164條至第170條規定
    之限制，合先敘明。
二、認定犯罪事實所憑之證據及理由：
　　上揭犯罪事實，業據被告於本院準備程序及審理時均坦承不
    諱（見本院卷第47、49、117-118、122-123、126-129頁）
    ，並據證人即告訴人韓彩琴、郭昱恩、證人即被害人郭靜怡
    於偵訊時證述明確（見他卷第19-21頁反面、第64-66頁），
    且有證人施秀緣於偵訊時之證述可佐（見他卷第19-21頁反
    面、第84-85頁），復有經濟部中部辦公室和漢企業有限公
    司案卷影卷(新卷)【內附如附表編號1至3所示之股東同意書
    】在卷可憑，足徵被告之任意性自白與事實相符，堪以採信
    。綜上，本案事證明確，被告犯行洵堪認定，應依法論科。
三、論罪科刑：
(一)查被告行為後，刑法第214條業於108年12月25日修正公布，
    自108年12月27日起生效施行，惟此次修正僅將上開條文之
    罰金數額調整換算後予以明定，罰金數額實質上並未變動，
    自不生新舊法比較適用問題，應逕予適用上開條文現行之規
    定。核被告就上揭犯罪事實(一)至(三)所為，均係犯刑法第
    216條、第210條之行使偽造私文書罪及同法第214條之使公
    務員登載不實事項於公文書罪。被告偽造前揭署名之行為，
    均為其各次偽造私文書之部分行為；又其各次偽造私文書後
    復持以行使，其偽造之低度行為為各次行使之高度行為所吸
    收，均不另論罪。被告利用不知情之不詳成年人偽造前揭署
    名及利用不知情之施秀緣將前揭偽造之股東同意書持向經濟
    部中部辦公室行使，使承辦公務員將上揭不實事實登載於職
    務上所掌之公文書，係屬間接正犯。又被告就上揭犯罪事實
    (一)至(三)所示犯行，其各次皆出於單一之犯罪目的，且實
    行之行為局部同一，依一般社會通念，應各評價為一行為始
    符罪刑公平原則，是被告各次係以一行為而同時觸犯上開二
    罪名，且以一行使偽造私文書行為同時侵害告訴人韓彩琴、
    郭昱恩及被害人郭靜怡等3人之法益，為想像競合犯，應依
    刑法第55條之規定，各從一重之行使偽造私文書罪處斷。被
    告所犯上揭3次行使偽造私文書罪間，犯意各別，行為不同
    ，應予分論併罰。
(二)爰以行為人之責任為基礎，審酌被告與告訴人韓彩琴、郭昱
    恩及被害人郭靜怡分別為夫妻、父子女關係，其未確實取得
    告訴人及被害人之同意或授權，即擅自以偽造私文書方式辦
    理和漢公司前揭變更登記，所為自非可取，並考量其犯後已
    於本院坦認犯罪，且主動請求經濟部中部辦公室撤銷前揭變
    更登記，雖經該部函覆須於法院判決有罪確定後再行辦理，
    此有被告提出之說明書、經濟部111年8月27日經授中字第11
    133498080號函在卷可參（見本院卷第57、75-76頁），仍可
    見被告事後應有悔悟之意，犯後態度尚屬良好，復考量被告
    犯罪之動機、目的、手段，其尚未能與告訴人及被害人達成
    和解之情形，又其無犯罪前科，素行良好，有臺灣高等法院
    被告前案紀錄表在卷可參，暨其自述學歷為國小肄業之智識
    程度、前經營和漢公司、現已退休、經濟狀況小康之生活狀
    況（見本院卷第49、129頁）等一切情狀，就其所犯上開3罪
    ，分別量處如主文所示之刑，並均諭知易科罰金之折算標準
    ，復審酌被告所犯上開各罪之犯罪類型、情節、手段、侵害
    法益、相隔時間等因素，依該3罪合併後之不法內涵、罪責
    原則及合併刑罰所生效果等，定其應執行之刑如主文所示，
    並諭知易科罰金之折算標準。　
四、沒收之說明：　　
(一)按偽造之印章、印文或署押，不問屬於犯人與否，沒收之，
    刑法第219條定有明文。查未扣案如附表編號1至3所示各該
    文件上偽造之「韓彩琴」、「郭靜怡」、「郭豐銘」、「郭
    昱恩」署名共9枚，均係偽造，應依刑法第219條規定，不問
    屬於犯人與否，均宣告沒收。至被告偽造如附表編號1至3所
    示之股東同意書，均業經持以行使交付經濟部中部辦公室收
    執，已非屬被告所有之物，自無從宣告沒收。
(二)至起訴意旨雖聲請沒收、追徵被告以上揭犯罪事實(三)手法
    取得原本屬於告訴人韓彩琴、郭昱恩、被害人郭靜怡名下之
    和漢公司股權。查被告此部分雖以行使偽造股東同意書之方
    式，使經濟部中部辦公室將股東韓彩琴、郭靜怡、郭昱恩出
    資額轉讓與被告承受之不實事項登記於和漢公司變更登記表
    ，惟有限公司向主管機關申請股東及其股權之登記，依公司
    法第12條之規定僅係對抗要件，並非生效要件；易言之，股
    權之轉讓雖未經主管機關登記，其買賣行為亦屬有效（經濟
    部56年2月23日商04145號函釋參照），是被告並不因上述公
    司變更登記而取得和漢公司上開出資額，則本案尚無犯罪所
    得沒收、追徵之問題，和漢公司上述各股東出資額之登記，
    應依公司法第9條第4項：「公司之負責人、代理人、受僱人
    或其他從業人員以犯刑法偽造文書印文罪章之罪辦理設立或
    其他登記，經法院判決有罪確定後，由中央主管機關依職權
    或依利害關係人之申請撤銷或廢止其登記」之規定處理，併
    此敘明。　　
據上論斷，應依刑事訴訟法第273條之1第1項、第299條第1項前
段，判決如主文。
本案經檢察官林佳穎提起公訴，檢察官陳中順、沈郁智到庭執行
職務。
中　　華　　民　　國　　111 　年　　11　　月　　28　　日
                  刑事第二庭  法  官  廖素琪
以上正本證明與原本無異。
如不服本判決應於收受本判決後20日內向本院提出上訴書狀，上
訴書狀應敘述具體理由。上訴書狀未敘述上訴理由者，應於上訴
期間屆滿後20日內補提理由書狀於本院（均須按他造當事人之人
數附繕本）「切勿逕送上級法院」。
告訴人或被害人如對於本判決不服者，應具備理由請求檢察官上
訴，其上訴期間之計算係以檢察官收受判決正本之日期為準。
中　　華　　民　　國　　111 　年　　11　　月　　29　　日
                              書記官  田宜芳
附錄論罪科刑法條：
刑法第210條
偽造、變造私文書，足以生損害於公眾或他人者，處5年以下有
期徒刑。
刑法第214條
明知為不實之事項，而使公務員登載於職務上所掌之公文書，足
以生損害於公眾或他人者，處3年以下有期徒刑、拘役或1萬5千
元以下罰金。
刑法第216條
行使第210條至第215條之文書者，依偽造、變造文書或登載不實
事項或使登載不實事項之規定處斷。
　　　　　　　　　　　　　　　　
附表：
編號 文件 偽造之署名 備註 1 100年12月2日和漢企業有限公司股東同意書 偽造「韓彩琴」、「郭靜怡」、「郭豐銘」署名各1枚 影本見經濟部中部辦公室和漢企業有限公司案卷影卷（新卷）第27頁 2 101年8月1日和漢企業有限公司股東同意書 偽造「韓彩琴」、「郭靜怡」、「郭昱恩」署名各1枚 影本見經濟部中部辦公室和漢企業有限公司案卷影卷（新卷）第15頁反面 3 103年10月8日和漢企業有限公司股東同意書 偽造「韓彩琴」、「郭靜怡」、「郭昱恩」署名各1枚 影本見經濟部中部辦公室和漢企業有限公司案卷影卷（新卷）第4頁反面